臺灣高等法院高雄分院刑事判決　　　　　九十一年度上訴字第一四九七號
　　上　訴　人
　　即　被　告　乙○○
右上訴人因妨害甲務等案件，不服臺灣高雄地方法院九十年度訴字第二六九一號中華
民國九十一年七月十六日第一審判決（起訴案號：臺灣高雄地方法院檢察署九十年度
偵字第二六三四號），提起上訴，本院判決如左：
      主      文
上訴駁回。
      事      實
一、乙○○自民國八十二、八十三年間起至八十九年六月間止，居住在高雄市○○區
    ○○路四十七號二至三樓其母趙秀卿（後更名為趙芙瑄）所有之房屋；八十七年
    五月十八日甲營事業臺灣電力股份有限甲司（以下簡稱臺電甲司）從事甲務之人
    員，應用戶趙秀卿之申請，執行職務在上址裝設臺電甲司所有、交由用戶掌管之
    編號0000000000號電表一只，並在其上裝設Ｖ0000000號封印
    鎖，表示臺電甲司對該電表加封、禁止他人私自變動更改。八十七年九月至十一
    月間某日，乙○○竟於上址以私自破壞前述臺電甲司所有、交由用戶掌管之Ｖ0
    000000號封印鎖、將該編號0000000000號電表底座電源側、負
    載側接線路反接，如用電平衡達單相二百二十伏特時電表不會轉動，用電如不平
    衡僅單相一百一十伏特時電表始會部分轉動，使電表計量用電度數失準之方式竊
    電，足以生損害於臺電甲司。嗣八十九年三月六日下午四時許，為臺電甲司稽查
    員稽核於上址查獲，嗣於八十九年十一月十三日台電甲司人員更正電表，並扣取
    上開遭更改反接之編號0000000000號電表。
二、案經高雄市政府警察局小港分局報請臺灣高雄地方法院檢察署檢察官偵查起訴。
    理    由
一、訊據上訴人即被告乙○○固不否認於右揭期間獨自居住在高雄市○○區○○路四
    十七號二至三樓其母趙秀卿所有之房屋，自八十七年五月十八日起掌管臺電甲司
    依用戶趙秀卿之申請裝設、編號0000000000號電表及Ｖ000000
    0號封印鎖，八十九年三月六日下午四時許，臺電甲司稽查員發覺該封印鎖遭破
    壞、電表底座電源側負載側接線路遭反接、電表計量用電度數失準等情不諱，惟
    矢口否認以破壞臺電甲司交用戶掌管之封印鎖、將電表底座電源側、負載側接線
    路反接、使電表計量失準之方式竊電，辯稱：八十五年七月至八十七年七月間其
    在軍隊服役，八十七年八月間車禍住院，約八十七年九月底始返回高雄市○○區
    ○○路四十七號二至三樓居住，其用電量甚低，經濟無虞，電費亦均由其母趙秀
    卿繳納，無庸竊電，且該址曾由其母出租他人居住云云。
二、經查：
（一）上開電表確遭破壞臺電甲司交用戶掌管之封印鎖、以將電表底座電源側、負載
      側接線路反接、使電表計量失準之方式竊電等情，為被告供承不諱，核與證人
      即臺電甲司稽查員許金田、洪順發、其母趙秀卿分別於警、偵查中及原審證述
      及卷附臺電甲司用電實地調查書、現場照片所載情節相符，並有遭反接更動之
      電表一只扣案可資為憑，其中證人許金田、洪順發與被告素不相識，並無任何
      宿怨仇隙，此為被告所不爭，衡情渠等自無誣陷被告之必要。而高雄市○○區
      ○○路四十七號二至三樓自八十七年一月至十一月間用電度數分別為一月五百
      九十六度、三月七百四十八度、五月八百七十七度、七月八百九十一度、九月
      一千一百二十七度、十一月六百四十一度，即於十一月間用電度數遽降，八十
      八年間用電度數則為一月三百九十八度、三月三百十二度、五月三百四十二度
      、七月二百六十度、九月二百四十度、十一月三百六十度，八十九年間一月三
      百十六度、三月二百六十五度、五月二百五十三度、七月四百三十九度、九月
      五百六十五度、十一月六百十四度，其中三月六日雖經臺電甲司稽查員查獲電
      表遭更動，但仍保留原狀，迄同年十一月十三日更正接線，於九十年一月間用
      電度數回升至一千一百九十八度，亦經臺灣高雄地方法院檢察署檢察官函查屬
      實，有臺電甲司鳳山區營業處鳳區費稽字第九００五０二八０Ｙ號覆函可按，
      由八十七年十一月份用電度數度遽降，推算  應於八十七年九月至十一間，更
      動電表，至八十九年十一月間更正接線止，該址用電度數明顯較電表遭更動前
      減少達二至四倍。再被告所居住之高雄市○○區○○路四十七號二至三樓內，
      有二十瓦日光燈二十支、四十瓦日光燈二支、單聯插座五個、雙聯插座四個、
      一百二十五瓦電視機一台、一‧六千瓦冷氣機一臺、六千瓦熱水器一台，及該
      處由臺電甲司設置、用戶掌管之編號0000000000號電表底座電源側
      、負載側反接、電表計量失準，Ｖ0000000號封印鎖有被撬開再裝入痕
      跡，亦經臺電稽查人員當場查明，有用電實地調查書附卷可參，且其上被告簽
      名、捺指印均為真正，並經被告於原審當庭辨識後坦認無訛。
（二）被告雖一再否認有破壞臺電甲司封印鎖，以將電表底座電源側、負載側接線反
      接之方式竊電，辯稱：八十五年七月至八十七年七月間其在軍隊服役，八十七
      年八月間車禍住院，約八十七年九月底始返回高雄市○○區○○路四十七號二
      至三樓居住，其用電量甚低，經濟無虞，電費亦均由其母趙秀卿繳納，無庸竊
      電，且該址曾由其母出租他人居住云云，並經其母趙秀卿於原審到庭附和其詞
      ，稱曾將該址出租對面鄰人年約二十歲之男性親人居住，但證人趙秀卿為被告
      之母，原難期為甲正不偏之證述，況證人趙秀卿就所稱曾有鄰人親戚租用該房
      屋一節，非唯未能提出任何書面契據以為證明，甚且不知該承租人之姓名年籍
      ，已與常情有違，又經原審三度命其帶同員警前往尋訪所稱鄰人以查證其詞，
      證人趙秀卿均未能指出該鄰人俾便員警查問是否確有所稱承租人，有高雄市政
      府警察局高市港警分刑字第一八一四七號、第0000000000號、第0
      000000000號覆函暨筆錄可考，是其證稱曾有他人承租高雄市○○區
   ○○路四十七號二至三樓云云，顯係迴護被告、憑空杜撰之詞，洵無可採；至
      被告於八十五年七月三十日應空軍六四七梯次徵召入伍服役，於八十七年七月
      三十日退伍，旋於同年八月十日至同年月二十日在健仁醫院住院治療部分，雖
      經原審查證明確，有高雄市政府兵役處高市兵役一字第一七二二五號、健仁醫
      院（九十）健仁字第九０三六四號覆函可佐，然此僅足證被告於住處電表遭更
      動前尚未在該址居住生活，但電表遭更動時及其後年餘因電表線路遭反接、電
      表計量失準而減少電費支出期間，被告確一人獨自在該處居住生活，此亦為被
      告所自承，參諸該址一樓出租他人部分電表及其上封印鎖並未遭破壞、更動，
      他人亦無甘冒觸犯刑責之危險，破壞被告掌管之封印鎖、將電表底座電源側、
      負載側接線路反接，以使被告之電表計量失準之可能或必要，且被告為水電工
      ，為高職電工科畢業，此迭據被告陳明在卷，其顯具有破壞臺電甲司封印鎖、
      將電表底座電源側負載側接線路反接使電表計量用電度數失準之知識技能，再
      被告之母趙秀卿位於高雄市○○區○○路三０七巷四十四號一樓之住處於八十
      七年十一月二十四日間，亦曾為臺電甲司稽查人員查核發現有封印鎖遭撬開，
      電表底座電源與負載反接、致電表計量失準之情形，此經證人許金田於原審以
      書狀陳明，並有用電實地調查書足憑，且經被告、證人趙秀卿於原審自承屬實
      ，則被告於八十七年九月至十一月間某日，以私自破壞臺電甲司所有、交由用
      戶掌管之Ｖ0000000號封印鎖，將編號0000000000號電表底
      座電源側、負載側接線路反接，如用電平衡達單相二百二十伏特時電表不會轉
      動，用電如不平衡僅單相一百一十伏特時電表始會部分轉動，使電表計量用電
      度數失準之方式竊電，足以生損害於臺電甲司，殆無疑義。
（三）綜上所述，被告所辯各情，無非卸責之詞，不足採信。本件事證明確，被告之
      犯行，堪以認定。
三、按鹽局以甲印加蓋於裝載鹽面之上，係證明係原裝狀況，藉以防止私自搬動，即
    與刑法第二百二十條所稱足以為表示其用意之證明者相當，自應以文書論，最高
    法院二十八年上字第二五三六號著有判例可資參照；又臺電甲司在用戶電表上裝
    置之封印，一面刻有電力甲司或臺電字樣，一面印有閃光圖案，既用以證明為電
    力甲司所加封，即與刑法第二百二十條所稱足以為表示其用意之證明者相當，自
    應以文書論，且已隨同出租之電表由用戶保管，如加以毀壞，即應成立同法第一
    百三十八條毀壞甲務員委託第三人掌管之文書罪，亦經最高法院六十六年一月二
    十四日第一次刑庭庭推總會決議（一）闡釋明確。被告將臺電甲司交予保管之Ｖ
    0000000號封印鎖毀損撬開，以更動其內編號0000000000號電
    表線路，使電表計量失準，核其所為，係犯刑法第一百三十八條毀壞甲務員委託
    第三人掌管之文書罪及電業法第一百零六條第三款之竊電罪。被告以上所犯二罪
    間，有方法結果之牽連關係，應依牽連犯之規定，從一重之毀壞甲務員委託第三
    人掌管之文書罪論處。甲訴人起訴犯罪事實已及被告毀壞封印鎖犯行，惟起訴
    法條漏未引用刑法第一百三十八條，尚有未洽，併予明。
四、原審因而適用電業法第一百零六條第三款、刑法第二條第一項前段、第十一條前
    段、第一百三十八條、第五十五條、修正後第四十一條第一項前段，罰金罰鍰提
    高標準條例第一條前段、第二條之規定，並審酌被告尚無犯罪前科，竟因貪圖小
    利，而以非法之方法竊電，犯後猶飾詞狡辯、毫無悔意，但犯罪所得利益不高等
    一切情狀量處有期徒刑六月，並諭知如易科罰金，以三百元折算一日，又以被告
    行為後，刑法第四十一條業於九十年一月十日修正甲布，並於同年月十二日生效
    ，依刑法第二條第一項前段規定，自應適用裁判時法即修正後刑法第四十一條第
    一項前段之規定，諭知易科罰金之折算標準。經核原判決認事用法並無不合，量
    刑亦屬適度，被告上訴意旨，仍執前詞，否認犯罪，指摘原判決不當，為無理由
    ，應予駁回。
四、甲訴意旨另以：被告之犯行另涉犯電業法第一百零六條第二款以繞越電度表或其
    他計電器，損壞或改動表外之線路方式竊電，及刑法第三百三十九條第二項詐欺
    得利罪嫌，然被告既係以將電表底座電源側、負載側線路反接，使電表計量失準
    之方式竊電，業如前述，故被告所為業已直接改變電度表，而非單純改動表外之
    線路，自不另構成電業法第一百零六條第二款之以繞越電度表或其他計電器，損
    壞或改動表外之線路方式竊電罪；至刑法第三百三十九條第二項詐欺得利部分，
    因電業法第一百零六條所定竊電行為，罪質上業已包含以詐術使臺電甲司陷於錯
    誤而減免電費，電業法復為竊電犯行之特別規定，依特別法優於普通法適用原則
    ，故亦不另論以詐欺得利罪，惟甲訴人認被告此二部分與前開論罪科刑部分有牽
    連犯之裁判上一罪關係，故不另為無罪之諭知，併此敘明。
據上論斷，應依刑事訴訟法第三百六十八條，判決如主文。
本案經檢察官彭南雄到庭執行職務。
中    華    民    國     九十一     年      十      月       三十一     日
                              臺灣高等法院高雄分院刑事第三庭
                                  審判長法官  周賢銳
                                        法官  陳中和
                                        法官  謝宏宗
右正本證明與原本無異。
如不服本判決應於收受本判決後十日內向本院提出上訴書狀，其未述上訴理由者，
並得於提起上訴後十日內向本院補提理由書狀（均須按他造當事人之人數附繕本)「
切勿逕送上級法院」。
                                      書記官  王秀娟
中    華    民    國     九十一     年      十一    月         四       日
附錄：本判決論罪科刑法條：
刑法第一百三十八條
毀棄、損壞或隱匿甲務員職務上掌管或委託第三人掌管之文書、圖畫、物品、或致令
不堪用者，處五年以下有期徒刑。
電業法第一百零六條第三款
有左列行為之一者為竊電，處五年以下有期徒刑、拘役或五百元以下罰金：
三、損壞或改變電度表、無效電力計、其他計電器之構造，或以其他方法使其失效不
準者。
                                                                    Ａ
